【裁判字號】    98,上訴,137
【裁判日期】    980303
【裁判案由】    違反毒品危害防制條例
【裁判全文】
臺灣高等法院臺中分院刑事判決         98年度上訴字第137號
上  訴  人
即  被  告  乙○○
                    巷16號
                    (現於臺灣彰化監獄執行中)
公設辯護人  甲○○  本院公設辯護人
上列上訴人因違反毒品危害防制條例案件，不服臺灣彰化地方法
院97年度訴字第1942號中華民國97年11月27日第一審判決（起訴
案號：臺灣彰化地方法院檢察署97年度偵字第3104、4080號），
提起上訴，本院判決如下：
    主  文
上訴駁回。
    事  實
一、乙○○曾因施用毒品案件，經臺灣彰化地方法院以92年度訴
    字第362號判決處有期徒刑11月確定，再因竊盜案件，經同
    院以92年度易字第329號判決處有期徒刑10月確定，兩案由
    同院以92年度聲字第999號裁定定應執行刑為有期徒刑1年8
    月確定，又因竊盜案件，經同院以92年度彰簡字第164號判
    決處拘役59日確定，前開案件接續執行，拘役部分於民國94
    年7月7日執行完畢，其餘部分於94年8月7日縮刑假釋期滿執
    行完畢。仍不知悔改，明知海洛因屬毒品危害防制條例第2
    條第2項第1款所定之第1級毒品，不得販賣，竟因己身毒癮
    未戒絕，無資力購毒抵癮，又為經濟壓力所迫，乃淪入販賣
    毒品之惡性循環。而於96年12月11日晚上8時12分許，丁○
    ○以門號0000000000號行動電話，撥打乙○○之父陳木旺所
    有之門號0000000000號行動電話，向乙○○表示要購買「半
    張」即市價新臺幣（下同）500元之海洛因，乙○○乃基於
    販賣毒品營利之犯意應允，並相約在彰化縣彰化市○○路中
    庄郵局交易，嗣於同日晚上9時29分許，乙○○又電話通知
    改在同市○○路○段淶淶釣蝦遊戲場（起訴書誤載為「來來
    釣蝦場」）前，2人遂於同日晚上10時許，依約在該釣蝦遊
    戲場前見面，由乙○○交付海洛因1包予丁○○，丁○○則
    交付現金500元予乙○○，隨即各自離去。上開電話對談內
    容，經警進行監聽，並於97年2月27日上午6時50分許，持搜
    索票至彰化縣彰化市○○路2段582號丁○○住處執行搜索，
    經其供述，始循線查獲乙○○。
二、案經彰化縣警察局彰化分局報告臺灣彰化地方法院檢察署檢
    察官偵查起訴。
    理  由
一、通訊保障及監察法於96年7月11日修正公布，同法第34條第2
    項規定，修正條文自公布後5個月即自96年12月11日施行。
    修正前該法第2項規定，通訊監察書，偵查中由檢察官依司
    法警察機關聲請或依職權核發，審判中由法官依職權核發；
    修正後則規定，通訊監察書之核發，偵查中由檢察官依司法
    警察機關聲請或依職權以書面記載第11條之事項，並敘明理
    由、檢附相關文件，聲請該管法院核發。依通訊保障及監察
    法施行細則第35條規定，檢察官、法官、綜理國家情報工作
    機關首長於本法中華民國96年7月11日修正之條文施行前依
    法核發通訊監察書，仍應依修正條文施行前之法定程式執行
    通訊監察、報告執行情形及通知受監察人。門號0000000000
    號行動電話於96年12月11日之通訊監察譯文表（警卷第8頁
    ），係依臺灣彰化地方法院檢察署於96年12月5日核發之96
    年彰檢良恆聲監字第000724號通訊監察書（原審卷第41頁）
    ，進行監聽行為所取得之內容，該通訊監察書記載之監察期
    間為96年12月7日上午10時起至97年1月4日上午10時止，是
    依上開規定，本案進行監聽行為所取得之內容或所衍生之證
    據，難謂違法，應有證據能力。又刑事訴訟法第165條之1第
    2項規定「錄音可為證據者，審判長應以適當之設備，顯示
    聲音，使當事人、代理人、辯護人或輔佐人辨認或告以要旨
    」，乃就新型態證據之開示、調查方法而為之規定；所謂「
    以適當之設備，顯示」，通常以勘驗為之，重在辨別錄音聲
    音之同一性，兼及錄音內容之真實性。偵查犯罪機關依法定
    程序監聽之錄音，應認該監聽所得之錄音帶，始屬調查犯罪
    所得之證據，但依據監聽錄音結果予以翻譯而製作之通訊監
    察譯文，乃該監聽錄音內容之顯示，此為學理上所稱之派生
    證據。此於被告或訴訟關係人對其譯文之真實性發生爭執或
    有所懷疑時，法院固應依刑事訴訟法第165條之1第2項規定
    勘驗該監聽之錄音帶，踐行調查證據之程序，以確認該錄音
    聲音是否為本人，及其內容與通訊監察譯文之記載是否相符
    ；然如被告或訴訟關係人對其監聽錄音之譯文真實性並不爭
    執，顯無辨認其錄音聲音之調查必要性，則通訊監察譯文縱
    未依刑事訴訟法第39條規定，由制作譯文之公務員記載制作
    之年、月、日及其所屬機關，由制作人簽名，應無礙於錄音
    內容之真實性，亦有證據能力。前揭通訊監察譯文表雖未由
    制作之公務員簽名，依上說明，仍非得執此即謂無證據能力
    。被告否認上開通訊監察書及通訊監察譯文表之證據能力，
    尚非可採。
二、又按刑事訴訟法第一百五十九條之一第二項規定：被告以外
    之人於偵查中向檢察官所為之陳述，除顯有不可信之情況者
    外，得為證據。本件證人丁○○於偵訊中所為證述，業經其
    具結以擔保其真實性，而被告及其辯護人、檢察官均未爭執
    其證據能力，或舉證以釋明該證人之偵訊證詞有顯不可信之
    情況，依上開規定，證人丁○○於偵訊中所為證述，應認有
    證據能力。
三、按被告以外之人於審判外之陳述，雖不符刑事訴訟法第159
    條之1至之4之規定，而經當事人於審判程序同意作為證據，
    法院審酌該言詞陳述或書面陳述作成時之情況，認為適當者
    ，亦得為證據，刑事訴訟法第159條之5第1項定有明文。又
    當事人、代理人或辯護人於法院調查證據時，知有同法第15
    9條第1項不得為證據之情形，而未於言詞辯論終結前聲明異
    議者，視為有前項之同意，亦為同法條第2項所明定。查證
    人丁○○於警詢之陳述，屬傳聞證據，檢察官、被告及其辯
    護人明知該證據資料不符刑事訴訟法第159條之1至之4之規
    定，惟於本院言詞辯論終結前均未聲明異議，自應視為同意
    證人丁○○之警詢陳述作為證據，本院審酌上開證據資料製
    作時之情況，尚無違法不當及證明力明顯過低之瑕疵，亦認
    為以之作為證據為適當，揆諸前開規定，應認證人丁○○之
    警詢陳述有證據能力。
四、訊據被告固坦認於前揭時地與丁○○兩度以電話約定地點，
    並交付海洛因1包予丁○○，然矢口否認有何販賣毒品罪嫌
    ，辯稱：未收取金錢云云。惟查：上揭犯罪事實，業據證人
    丁○○迭於警詢、偵訊及原審審理中證述在卷（警卷第4至7
    頁、第3104號偵查卷第17頁、原審卷第58至60頁），並經該
    證人於警詢中指認被告照片無誤（警卷第10頁），且有通訊
    監察書、通訊監察譯文表、淶淶釣蝦遊戲場即毒品交易地點
    照片可稽（警卷第8至9頁、原審卷第41頁）。依通訊監察譯
    文表，證人丁○○確有向被告稱「我要半張而已」等語，又
    依該證人前揭證述，伊係向被告購買海洛因，半張即係500
    元，是在淶淶釣蝦遊戲場前交易，與監聽所得證據並無矛盾
    ，難認虛構誣攀；自堪認被告確有販買第一級毒品海洛因予
    丁○○無訛。海洛因物希價昂，取得不易，治安機關查緝嚴
    密，且被告與證人丁○○並非親朋好友，被告當無甘冒法律
    刑責任意無償轉讓丁○○施用之理。參以被告己身毒癮未戒
    絕，無資力購毒抵癮，為經濟壓力所迫，其販賣毒品，難認
    無營利目的。綜上論述，被告所辯無非事後卸責之詞，難以
    採信，事證明確，其犯行堪以認定。被告於本院聲請傳訊證
    人丁○○作證，並進行詰問，以證明伊未向丁○○收錢等情
    ，惟證人丁○○於原審審理中已到庭具結並經詰問，就其於
    上述時、地向被告購買五百元第一級毒品，並當場交付五百
    元已證述明確，自無再傳訊必要，附此敘明。
五、按海洛因屬毒品危害防制條例第2條第2項第1款所定之第1級
    毒品。被告販賣海洛因1次，核其所為，係犯毒品危害防制
    條例第4條第1項之販賣第1級毒品罪。被告販賣毒品前持有
    毒品之低度行為，應為販賣之高度行為所吸收，不另論罪。
    查被告曾因施用毒品案件，經臺灣彰化地方法院以92年度訴
    字第362號判決處有期徒刑11月確定，再因竊盜案件，經同
    院以92年度易字第329號判決處有期徒刑10月確定，兩案由
    同院以92年度聲字第999號裁定定應執行刑為有期徒刑1年8
    月確定，又因竊盜案件，經同院以92年度彰簡字第164號判
    決處拘役59日確定，前開案件接續執行，拘役部分於民國94
    年7月7日執行完畢，其餘部分於94年8月7日縮刑假釋期滿執
    行完畢，此有臺灣高等法院被告前案紀錄表可按，其受有期
    徒刑之執行完畢，5年內故意再犯本案有期徒刑以上之罪，
    為累犯，除死刑、無期徒刑部分之法定本刑，依刑法第64條
    第1項、第65條第1項規定不得加重外，罰金刑依刑法第47條
    第1項規定予以加重。被告前科已如前述，因己身毒癮未戒
    絕，無資力購毒抵癮，又為經濟壓力所迫，乃淪入販賣毒品
    之惡性循環，其行徑固不可取，但本案販毒行為僅有1次，
    所得僅500元，相較於長期大量販賣毒品之毒梟而言，對社
    會治安及國民健康之危害仍屬較輕，本院認縱量處法定最低
    刑即無期徒刑，猶屬過重，尚堪憫恕，爰依刑法第59條規定
    酌減其刑，並與前開加重其刑部分，依刑法第71條第1項規
    定，先加後減。被告交付毒品地點為淶淶釣蝦遊戲場前，有
    前開照片可稽，起訴書誤載為「來來釣蝦場」前，應予更正
    。被告販賣毒品所得之現金500元，應依毒品危害防制條例
    第19條第1項沒收，如全部或一部不能沒收時，以其財產抵
    償之；被告販賣毒品所用之行動電話係其父所有，且非違禁
    物，不符法定沒收要件，無從宣告沒收，附此敘明。原審認
    被告罪證明確，依毒品危害防制條例第4條第1項論被告以販
    賣第1級毒品罪，並適用刑法第47條論以累犯，及依同法第
    59條規定酌減其刑，且審酌被告素行欠佳，所犯已造成毒品
    流通氾濫，戕害國民身心健康，造成社會治安負面影響，犯
    後不肯坦承認錯，仍飾詞以對，未見具體悔過態度，惟販賣
    毒品對象僅1人，所得非鉅及其他一切情狀，量處被告有期
    徒刑十六年，並就販毒所得500元，諭知沒收，如全部或一
    部不能沒收時，以其財產抵償之。核其認事用法均無不合，
    量刑亦堪認妥適。被告上訴，任憑己見，恣意指摘原判決不
    當，為無理由，應予駁回。
六、據上論結，應依刑事訴訟法第368條，判決如主文。
本案經檢察官丙○○到庭執行職務。
中    華    民    國    98    年    3     月    3     日
            刑事第四庭    審判長法  官  洪  耀  宗
                                法  官  劉  登  俊
                                法  官  許  文  碩
以上正本證明與原本無異。
如不服本判決，應於收受送達後10日內向本院提出上訴書狀，其
未敘述上訴之理由者，並得於提起上訴後10日內向本院補提理由
書（均須按他造當事人之人數附繕本）「切勿逕送上級法院」。
                                書記官  劉  玫  金
中    華    民    國    98    年    3     月    3     日


司法院資訊處製作；財團法人民間司法改革基金會備份。
